【裁判字號】    89,訴,1000
【裁判日期】    890907
【裁判案由】    清償借款
【裁判全文】
臺灣臺北地方法院民事判決              89年度訴字第1000號
原      告  乙○○
訴訟代理人  李師榮律師
被      告  甲○○
被      告  喜林莊建設股份有限公司
法定代理人  甲○○
右二人共同
訴訟代理人  張慶帆律師
複  代理人  王聖舜律師
上列當事人間清償借款事件，本院判決如下：
    主  文
被告應連帶給付原告新台幣伍佰捌拾玖萬貳仟佰玖拾肆元，及
自民國八十九年一月二十七日起至清償日止，按年息百分之五計
算之利息。
訴訟費用由被告連帶負擔。
本判決於原告以新台幣壹佰玖拾柒萬供擔保後，得假執行。
    事  實
甲、原告方面：
一、聲明：如主文所示。
二、陳述：被告喜林莊建設股份有限公司（下稱喜林莊公司）與
    被告甲○○，因需款週轉，共同向原告借款新台幣（下同）
    五百八十九萬二千三百九十四元，約定八十七年十二月三十
    一日償還，並交付由甲○○簽發，喜林莊公司背書，以寶島
    商業銀行儲部為付款人，票號：分別為0000000、0
    000000、0000000號，面額分別為二百萬元、
    三百萬元、八十九萬二千三百九十四元，發票日期均為八十
    七年十二月三十一日之平行線支票三紙，予債權人執為憑據
    。詎屆期被告未依約還款，並多次懇求原告暫緩軋票。又因
    原告基於與被告甲○○間之親屬情誼，容忍再三，詎料被告
    喜林莊公司及甲○○個人迄八十八年底左右，即蓄意放任公
    司及個人跳票，原告遂提示前開三紙支票，竟均遭存款不足
    退票，嗣迭向被告二人請求清償借款，被告二人均置之不理
    。茲爰依票據及消費借貸法律關係，請求被告二人連帶給付
    如主文所示。
三、證據：提出支票及退票理由單各三紙為證，並請求傳訊證人
          李美玲。
乙、被告方面：
一、聲明：原告之訴駁回，訴訟費用由原告負擔。
二、陳述：被告二人均陳稱如下：
  (一)被告喜林莊公司並未曾向原告借款，係被告甲○○個人向原
    告借款，且被告喜林莊公司喜亦未曾同意為甲○○個人之借
    款背書或保證，系爭支票上背書人喜林莊公司之大章，係原
    告趁保管印章之便盜蓋。
  (二)被告所提出支出證明單之經手人「李美玲」，係以負責富莊
    投資股份有限公司之業務及擔任甲○○個人秘書為主，其填
    製系爭支出證明單並經被告甲○○核准乙節，係表示被告甲
    ○○同意以其個人之支票清償對原告乙○○之借款，益證系
    爭支票是被告甲○○向原告乙○○借款，並非被告喜林莊公
    司向原告借款。
  (三)又原告未於票據法第一百三十條所定期限內提示請求付款，
    依據票據法第一百三十二條之規定，原告已喪失對背書人之
    追索權。
   理  由
一、經查被告甲○○對於原告主張其向原告借款五百八十九萬二
    千三百九十四元，約定八十七年十二月三十一日償還，並交
    付由甲○○簽發，喜林莊公司背書，以寶島商業銀行儲蓄部
    為付款人，票號：分別為0000000、0000000
    、0000000號，面額分別為二百萬元、三百萬元、八
    十九萬二千三百九十四元，發票日期均為八十七年十二月三
    十一日之平行線支票三紙，以為清償，惟屆期不獲兌現等情
    ，均不否認，此部分並經原告提出上開支票及退票理由單各
    三紙為證，應堪信為真正。
二、次查被告喜林莊公司否認其與被告甲○○共同向原告借貸系
    爭五百八十九萬二千三百九十四元，並辯稱系爭支票背書章
    是遭原告盜蓋，且背書部分之票據責任業已罹於時效消滅等
    語，惟查：
  1.系爭三紙支票係被告甲○○囑託喜林莊公司出納李美玲填寫
    日期及金額後，交給甲○○用印，經甲○○於正面發票人處
    蓋用印章後交給李美玲，再由李美玲交付予原告，而甲○○
    將系爭三紙支票交給李美玲時，支票背面即蓋用喜林莊公司
    印章等情，業經證人李美玲到庭結證屬實，則系爭支票背面
    之喜林莊公司印文既係李美玲依被告甲○○之囑託交付予原
    告之前即已蓋用完成，則被告喜林莊公司所辯系爭公司背書
    章係原告利用保管之便盜蓋云云即不足採。
  2.又證人李美玲依甲○○囑託開立系爭三紙支票時，曾以喜林
    莊公司使用之傳票，開立支出證明單，此業經證人李美玲到
    庭結證屬實，並經原告提出支出證明單影本為證；互核該支
    出證明單確有被告甲○○核准之批示，及甲○○為喜林莊公
    司董事長身分等情，若系爭借款為甲○○個人支借，則命出
    納人員代筆開立其私人支票以資支付即已足，何有依據公司
    會計程序動用公司支出傳票、依例批示之理？是被告喜林莊
    公司辯稱系爭借款並非其支借等語並不足採。
三、末查被告甲○○自承借款之情已如前述，互核其以私人名義
    為發票人開立還款支票等情，原告主張系爭借款係被告二人
    共同支借等情，應堪採信。從而原告依據消費借貸法律關係
    ，請求被告二人連帶給付付五百八十九萬二千三百九十四元
    ，及自支付命令送達翌日，即民國八十九年一月二十七日起
    至清償日止，按年息百分之五計算之利息，即屬有據，應予
    准許。
四、假執行之宣告：
    原告陳明願供擔保請准宣告假執行，經核無不合，爰酌定相
    當擔保金額准許之。
五、又原告依據消費借貸法律關係請求如聲明所示部分，業經本
    院准許，自無庸再就票據法律關係是否有理由併予裁判，併
    此敘明。
六、結論：本件原告之訴為有理由，依民事訴訟法第七十八條、
    第八十五第二項、第三百九十條第二項，判決如主文。
中    華    民    國    89    年    9     月    7     日
                  民事第六庭    法  官  郭淑貞
以上正本係照原本作成
如對本判決上訴，須於判決送達後20日內向本院提出上訴狀
中    華    民    國    89    年    9     月    15    日
                                書記官  張漪蕙

司法院資訊處製作；財團法人民間司法改革基金會備份。
